臺灣臺北地方法院刑事裁定　　　　　　 96年度聲判字第103號
聲　請　人
即 告 訴人　丙○○○
代　理　人　洪戩穀律師
被　　　告　乙○○
　　　　　　甲○○
上列聲請人即告訴人因被告犯詐欺等案件，不服臺灣高等法院檢
察署檢察長中華民國96年5月31日96年度上聲議字第2696號駁回
聲請再議之處分（原不起訴處分案號：臺灣臺北地方法院檢察署
95 年度偵字第1452號），聲請交付審判，本院裁定如下：
    主    文
聲請駁回。
    理    由
一、按告訴人不服上級法院檢察署檢察長或檢察總長認再議為無
    理由而駁回之處分者，得於接受處分書後10日內委任律師提
    出理由狀，向該管第一審法院聲請交付審判；法院認交付審
    判之聲請不合法或無理由者，應駁回之，刑事訴訟法第258
    條之1、第258條之3第2項前段，分別定有明文。次按民國91
    年2月8日公布之刑事訴訟法第258條之1係參考德國刑事訴訟
    法第172條第2項之規定及日本刑事訴訟法第262條準起訴之
    規定，增訂「聲請法院交付審判制度」，告訴人於不服上級
    檢察署之駁回處分者，得向法院聲請交付審判，考其立法目
    的，無非係為對於檢察官起訴裁量之制衡，除貫徹檢察機關
    內部檢察一體之原則所含有之內部監督機制外，另宜有檢察
    機關以外之監督機制，由法院保有最終審查權而介入審查，
    提供告訴人多一層救濟途徑（刑事訴訟法第258條之1立法理
    由參照），以促使檢察官對於不起訴處分為最慎重之篩選，
    審慎運用其不起訴裁量權。從而，本條之適用一方面係強制
    告訴人先循檢察機關內部之監督機制救濟無效果後，始由法
    院為之；另方面亦促使檢察機關內部省視其不起訴處分是否
    妥當，法院有最終審查權。是交付審判之制度雖賦予法院於
    告訴人交付審判之聲請裁定准否前，可依同法第258條之3第
    3項規定為「必要之調查」，然法院於審查交付審判之聲請
    有無理由時，應以審酌告訴人所指摘不利被告之事證未經檢
    察機關詳為調查或斟酌，或不起訴處分書所載理由違背經驗
    法則、論理法則及證據法則為限，方符本條係為制衡檢察官
    起訴裁量權之立法意旨。
二、本件聲請人即告訴人黃阿綢以被告乙○○、甲○○涉犯詐欺
    罪等嫌提出告訴，經臺灣臺北地方法院檢察署檢察官偵查後
    ，於96年4月17日以96年度偵字第1452號為不起訴處分，聲
    請人不服，於法定期間內具狀聲請再議，經臺灣高等法院檢
    察署檢察長於96年5月31日以96年度上聲議字第2696號處分
    書駁回聲請人再議之聲請。聲請人於96年6月11日收受前開
    處分書後，於96年6月20日委由律師提出刑事交付審判聲請
    狀，向本院聲請交付審判，有刑事委任狀及刑事聲請交付審
    判聲請狀附卷可參，復經本院依職權調閱臺灣高等法院檢察
    署96年度上聲議字第2696號全卷核閱無誤，是本件聲請程序
    係屬適法，合先敘明。
三、聲請交付審判意旨如聲請交付審判狀所載（如附件）。
四、經查：
 (一).聲請人於具狀向檢察官申告之初，原係主張被告2人意圖以
    不實債權，設定鉅額抵押權於臺北市○○路582號1-3樓房地
    （下稱北安路房地）及臺北市○○○路○段213號2樓房地（
    下稱民生東路房地）上，復於與被告甲○○聲請拍賣上開房
    地（94年度拍字第86號）之民事抗告事件，亦主張其僅提供
    抵押物以為擔保，並非被告乙○○之連帶保證人等情，有有
    95 年5月5日刑事告訴狀及臺灣高等法院94年3月30日94年度
    抗字第866號裁定在卷可稽。且聲請人於95年6月16日警詢時
    亦陳稱其要對被告甲○○、乙○○提出詐欺告訴，因其女婿
    即被告乙○○向被告甲○○借款，央求聲請人提供上開房地
    為擔保，嗣後因被告2人不提借款證明，才對被告2人提出告
    訴等語。況辦理上開房地所需之文件亦均係由聲請人提供予
    其女兒陳素春，再由陳素春轉交與被告乙○○一節，亦據證
    人陳素春證述明確，並有臺北市中山地政事務所95年10月14
    日北市中地三字第09531656300號函及臺北市松山地政事務
    所95年10月16日北市松第三字第09531639900號函所附之登
    記文件在卷可稽。參以被告甲○○於警詢及偵查中均供稱因
    北安路之房地設定時，錢尚未借足，故聲請人之子陳進榮及
    被告乙○○還一起找其借款，其亦有借足等語，並提出陳進
    榮所開立之支票明細表及支票影本為佐，自堪信被告甲○○
    所言屬實。綜上事證，足認證聲請人於提供權狀時，已知被
    告2人將上開房地設定抵押權一事。嗣聲請人於偵查又稱事
    前不知被告2人將上開房地設定抵押乙事，追加告訴偽造文
    書云云，先後陳述矛盾，且與上述事證相違，並不足採。自
    難以聲請人不一之指訴遽認被告2人有何偽造文書犯行。
 (二).又被告2人向臺北市松山及中山地政事務所申辦前開抵押權
    登記前，被告乙○○確有積欠被告甲○○超過4700萬元以上
    之債務等情，有聯邦商業銀行西盛分行95年8月9日95年聯盛
    字第58號函所附之被告甲○○（帳號000-00-000000-0號）
    往來對帳單、台北國際商業銀行內湖分行95年8月4日北商銀
    內湖（095）字第00030號函所附之被告乙○○交易明細表及
    被告乙○○交付與被告甲○○之未兌現支票54紙附卷可參。
    況如上述，北安路房地設定抵押權後，聲請人之子陳進榮及
    被告乙○○仍以該房地之抵押額度，以陳進榮之支票向被告
    甲○○借款，此亦為被告乙○○所自承（見他字卷第352頁
    ）。從而，被告2人向臺北市松山及中山地政事務所申辦前
    開抵押權設定登記前，既有債權債務關係存在，自難遽認前
    開抵押權之設定登記有通謀虛偽之不實情事，是被告甲○○
    以被告乙○○未清償上開債務，而向臺北地院聲請拍賣上開
    房地，即於法有據，難謂有何詐欺之行為。
 (三).至聲請人陳稱上開房地所設定者均為普通抵押權，並非最高
    限額抵押，所擔保之債權範圍應以88年9月起至88年11月4日
    之期間所發生之債務為限，此期間以外之債務，並非該房地
    擔保之範圍一節，要屬民事法律關係之範疇，應由民事法院
    認定，亦非以此即可推論被告2人有偽造文書或詐欺犯行。
五、綜上所述，聲請人所指被告2人涉有偽造文書及詐欺犯行，
    原臺灣臺北地方法院檢察署檢察官不起訴處分書及臺灣高等
    法院檢察署駁回再議處分書中既已詳予調查偵查卷內所存證
    據，並敘明所憑證據及判斷理由，且原處分所載證據取捨及
    事實認定之理由，亦無違背經驗法則、論理法則及證據法則
    之情事，是臺灣臺北地方法院檢察署檢察官及臺灣高等法院
    檢察署檢察長以被告犯罪嫌疑不足分別予以不起訴處分及駁
    回再議之聲請，於法並無違誤，本件聲請交付審判意旨猶執
    前詞，對於原臺灣高等法院檢察署處分加以指摘求予審判，
    非有理由，應予駁回。
六、依刑事訴訟法第258條之3第2項前段，裁定如主文。
中　　華　　民　　國　　96　　年　　10 　月　　12　　日
             事第十五庭審判長法  官 廖紋妤
                             法  官 吳麗英
                             法  官 邱蓮華
以上正本證明與原本無異。
本裁定不得抗告。
                             書記官 謝韻華
中　　華　　民　　國　　96　　年　　10 　月　　15　　日
